---
title: "Análisis de Regresión: Gasto Calórico"
author: "Nicolás de Silva Nacenta, Israel Rodríguez Donato, Andrés Manuel Roldán Navarro"
date: "29 de mayo de 2026"
output: pdf_document
---

```{r setup, include = F}

knitr::opts_chunk$set(
  echo = FALSE,
  warning = FALSE,
  message = FALSE
)

library(ggplot2)
library(ggthemes)
library(GGally)
library(nortest) #Pruebas de Normalidad
library(car) #NCV test
library(lmtest) #Durbin-Watson y Breusch-Godfrey
library(MASS) #Transformación BoxCox
library(data.table)
library(knitr)
library(corrplot)

moda <- function(x) {
  x <- x[!is.na(x)]
  ux <- unique(x)
  ux[which.max(tabulate(match(x, ux)))]
}

```

# 1. Introducción

## 1.1. Contexto

La regresión lineal es un modelo que permite construir una relación lineal entre una variable "dependiente" y un conjunto de variables "independientes". Esta relación permite explicar el comportamiento de la variable "dependiente" y predecir valores nuevos que podría tomar.

## 1.2. Objetivo general

Este proyecto tiene por objetivo ajustar modelos de regresión lineal que expliquen el número de calorías quemadas en función de variables de interés, así como evaluar el ajuste de estos modelos, que tan bien cumplen los supuestos de la regresión y la viabilidad de los modelos que se propongan.

## 1.3. Objetivos específicos

-   Ajustar un modelo de regresión lineal simple.
-   Ajustar un modelo de regresión lineal múltiple.
-   Comparar ambos modelos.

# 2. Descripción de los datos

## 2.1. Variables

-   Calories: Calorias
-   Gender: Género
-   Age: Edad \_ Height: Altura (cm)
-   Weight: Peso (Kg)
-   BMI: Índice de masa corporal ($\frac{Kg}{m^2}$)
-   Duration: Duración de actividad física (min)
-   Heart_Rate: Frecuencia cardíaca (lpm)
-   Body_Temp: Temperatura corporal (C°)

## 2.2. Carga de datos y visualización de la base de datos

```{r, echo=FALSE}
calories <- read.csv("https://raw.githubusercontent.com/ndsn-alv/Modelos_Regresion/main/Data/calorias.csv")

kable(
  head(calories, n = 10),
  caption = "10 observaciones de la base",
  digits = 2
)

```

# 3. Análisis descriptivo de datos

## 3.1. Estadísticos descriptivos

```{r}

cal_desc <- data.frame(
  Media = sapply(calories[,-2], mean, na.rm = TRUE),
  Mediana = sapply(calories[,-2], median, na.rm = TRUE),
  Moda = sapply(calories[,-2], moda),
  Varianza = sapply(calories[,-2], var, na.rm = TRUE),
  Desviacion_Estandar = sapply(calories[,-2], sd, na.rm = TRUE)
)

kable(
  cal_desc,
  caption = "Estadísticos descriptivos",
  digits = 2
)

```

## 3.2. Visualización de variables

```{r}
par(mfrow = c(3,3))

for (v in colnames(calories[,-2])) {
  hist(calories[[v]],
       main = paste("Histograma de", v),
       xlab = v,
       col = "lightgray",
       border = "black")
}

barplot(table(calories$Gender),
        main = "Frecuencia de Género",
        xlab = "Género",
        ylab = "Frecuencia",
        col = "lightgray",
        border = "black"
)

```

```{r}
corrplot(cor(calories[,-2]),
         method = "number",
         type = "upper",
         tl.col = "black",
         title = "Matriz de correlación"
)
```

# 4. Modelo de Regresión Lineal Simple

El modelo de regresión lineal simple construye la relación entre la variable dependendiente y una sola variable independiente.

## 4.1. Selección de variable explicativa

Al realizar la rutina de ejercicio, el gasto calorico podría ser explicado por alguna de las siguientes variables numéricas, seleccionadas por tener una alta correlación con el gasto calórico:
* Duration: tiene sentido pensar que mientras más tiempo se haya hecho ejercicio, mayo será el gasto calórico.
* Heart_Rate: el número de latidos por minuto puede funcionar como una métrica del esfuerzo realizado por el individuo durante la rutina, esperaríamos que mayor esfuerzo, mayor gasto calorico.
* Body_Temp: al igual que el número de latidos, una alta temperatura corporal indicaría un mayor gasto calorico, debido al esfuerzo realizado.

## 4.2. Ajuste del modelo

Para sustentar nuestra intuición, graficaremos estos modelos propuestos:

```{r}
ggplot(calories, aes(x = Duration, y = Calories)) +
  geom_point(alpha = 0.6) +
  geom_smooth(method = "lm", 
              color = "red",
              se = FALSE) +
  geom_smooth(method = "lm", 
              formula = y ~ poly(x, 2, raw = TRUE), 
              color = "blue", 
              se = FALSE) +
  labs(title = "Gasto Calórico ~ Duración",
       x = "Duración",
       y = "Gasto Calorico") +
  theme(plot.title = element_text(hjust = 0.5)) +
  theme_minimal()

ggplot(calories, aes(x = Heart_Rate, y = Calories)) +
  geom_point(alpha = 0.6) +
  geom_smooth(method = "lm", 
              color = "red",
              se = FALSE) +
  geom_smooth(method = "lm", 
              formula = y ~ poly(x, 2, raw = TRUE), 
              color = "blue", 
              se = FALSE) +
  labs(title =  "Gasto Calórico ~ Frecuencia Cardiaca",
       x = "Frecuencia Cardiaca",
       y = "Gasto Calórico") +
  theme(plot.title = element_text(hjust = 0.5)) +
  theme_minimal()

  ggplot(calories, aes(x = Body_Temp, y = Calories)) +
  geom_point(alpha = 0.6) + # alpha ayuda a ver la densidad de puntos empalmados
  geom_smooth(method = "lm", 
              color = "red",
              se = FALSE) +
  geom_smooth(method = "lm", 
              formula = y ~ poly(x, 2, raw = TRUE), 
              color = "blue", 
              se = FALSE) +
  labs(title = "Gasto Calórico ~ Temperatura Corporal",
       x = "Temperatura Corporal",
       y = "Gasto Calórico") +
  theme(plot.title = element_text(hjust = 0.5)) +
  theme_minimal()

```

## 4.3. Evaluación del modelo

Visualmente, cada uno de los modelos presenta un buen ajuste a los datos, sin embargo, vamos a estimar los coeficientes y revisar su significancia estadística, así como su coeficiente de ajuste:

```{R}

mod_duration <- lm(data = calories, formula = Calories ~ Duration)
summary(mod_duration)

mod_heart_rate <- lm(data = calories, formula = Calories ~ Heart_Rate)
summary(mod_heart_rate)

mod_body_temp <- lm(data = calories, formula = Calories ~ Body_Temp)
summary(mod_body_temp)

```

Podemos notar que los 3 modelos presentan coeficientes estadísticamente significativos, donde el modelo basado en duración tiene un ajuste del 92.13%, el de frecuencia un ajuste del 83.09% y el de temperatura corporal un ajuste del 69.62%.

Quisieramos quedarnos con el primer modelo, ya que tiene coeficientes estadísticamente significativos y logra explicar en un 92.13% la variabilidad del gasto calórico, sin embargo, el coeficiente de ajuste no es suficiente por si mismo para evaluar a un modelo, por lo que el siguiente paso lógico es evaluar si cada modelo cumple los supuestos

## 4.4. Supuestos del modelo

```{r}
# La siguiente función entrega las pruebas de hipótesis necesarias para evaluar los supuestos de cualquier modelo
evaluar_supuestos <- function(modelo) {
  residuos <- residuals(modelo)
  
  shapiro_res <- shapiro.test(residuos)
  ncv_res <- car::ncvTest(modelo)
  dw_res <- lmtest::dwtest(modelo)
  bg_res <- lmtest::bgtest(modelo)
  
  resultados <- list(
    shapiro_wilk = shapiro_res,
    ncv_homocedasticidad = ncv_res,
    durbin_watson = dw_res,
    breusch_godfrey = bg_res
  )
  
  return(resultados)
}
```

```{r}

print("Modelo Basado en Duración")
evaluar_supuestos(mod_duration)

print("Modelo Basado en Frecuencia Cardíaca")
evaluar_supuestos(mod_heart_rate)

print("Modelo Basado en Temperatura Corporal")
evaluar_supuestos(mod_body_temp)

```

En general, podemos notar que ningún modelo sale bien librado, los principales problemas están relacionados con homocedasticidad y normalidad de los errores. Tiene sentido, pues si observamos nuestros gráficos, podemos notar que los datos, a pesar de tener un coeficiente de ajuste alto, no se adecúan a la forma de una línea recta.

Para solucionar este problema, podemos intentar una transformación BoxCox de los datos, buscando solucionar los problemas de homocedasticidad y normalidad, aunque, gráficamente, un modelo más adecuado sería un polinomio, particularmente uno de grado 2.

```{r}

bc_duration   <- boxcox(mod_duration,   plotit = FALSE)
bc_heart_rate <- boxcox(mod_heart_rate, plotit = FALSE)
bc_body_temp  <- boxcox(mod_body_temp,  plotit = FALSE)

lambda_duration   <- bc_duration$x[which.max(bc_duration$y)]
lambda_heart_rate <- bc_heart_rate$x[which.max(bc_heart_rate$y)]
lambda_body_temp  <- bc_body_temp$x[which.max(bc_body_temp$y)]

cat("lambda (Duration)   :", lambda_duration,   "\n")
cat("lambda (Heart_Rate) :", lambda_heart_rate, "\n")
cat("lambda (Body_Temp)  :", lambda_body_temp,  "\n")

# Función auxiliar para aplicar la transformación Box-Cox sobre Y
transf_boxcox <- function(y, lambda) {
  if (abs(lambda) < 1e-6) log(y) else (y^lambda - 1) / lambda
}

# Transformamos Calories con el lambda de cada modelo candidato
calories$Cal_trans_dur  <- transf_boxcox(calories$Calories, lambda_duration)
calories$Cal_trans_hr   <- transf_boxcox(calories$Calories, lambda_heart_rate)
calories$Cal_trans_bt   <- transf_boxcox(calories$Calories, lambda_body_temp)

# Re-ajuste de los tres modelos con Y transformada
mod_duration_bc   <- lm(Cal_trans_dur ~ Duration,   data = calories)
mod_heart_rate_bc <- lm(Cal_trans_hr  ~ Heart_Rate, data = calories)
mod_body_temp_bc  <- lm(Cal_trans_bt  ~ Body_Temp,  data = calories)

summary(mod_duration_bc)
summary(mod_heart_rate_bc)
summary(mod_body_temp_bc)

```

Una vez aplicada la transformación BoxCox, vamos a realizar una inspección visual.

```{r}

ggplot(calories, aes(x = Duration, y = Cal_trans_dur)) +
  geom_point(alpha = 0.6) +
  geom_smooth(method = "lm", color = "red", se = FALSE) +
  labs(title = "Calories (BC) ~ Duración",
       x = "Duración", y = "Calories transformadas") +
  theme_minimal() +
  theme(plot.title = element_text(hjust = 0.5))

ggplot(calories, aes(x = Heart_Rate, y = Cal_trans_hr)) +
  geom_point(alpha = 0.6) +
  geom_smooth(method = "lm", color = "red", se = FALSE) +
  labs(title = "Calories (BC) ~ Frecuencia Cardíaca",
       x = "Frecuencia Cardíaca", y = "Calories transformadas") +
  theme_minimal() +
  theme(plot.title = element_text(hjust = 0.5))

ggplot(calories, aes(x = Body_Temp, y = Cal_trans_bt)) +
  geom_point(alpha = 0.6) +
  geom_smooth(method = "lm", color = "red", se = FALSE) +
  labs(title = "Calories (BC) ~ Temperatura Corporal",
       x = "Temperatura Corporal", y = "Calories transformadas") +
  theme_minimal() +
  theme(plot.title = element_text(hjust = 0.5))

```

Visualmente, el comportamiento ha mejorado mucho, así que toca reevaluar los supuestos

```{r}

print("Modelo Duración (BoxCox en Y)")
evaluar_supuestos(mod_duration_bc)

print("Modelo Frecuencia Cardíaca (BoxCox en Y)")
evaluar_supuestos(mod_heart_rate_bc)

print("Modelo Temperatura Corporal (BoxCox en Y)")
evaluar_supuestos(mod_body_temp_bc)

```

## 4.5. Intervalos de confianza (95 %)

## 4.6. Intervalos para respuesta media y predicción

# 5. Modelo de Regresión Lineal Múltiple

## 5.1. Selección de variables

## 5.2. Ajuste del modelo

```{r}
mod <- lm(Calories ~ Age + Height + Weight + BMI + Duration + Heart_Rate + Body_Temp, calories)
mod_summary <- summary(mod)

coeffs <- data.frame(
  mod_summary$coefficients
)

kable(
  coeffs,
  caption = "Resumen del modelo",
  digits = 6
)

```

## 5.3. Evaluación de multicolinealidad del modelo

```{r}

mod_vif <- data.frame(
  VIF = vif(mod)
)

kable(
  mod_vif,
  caption = "Valores de Inflación de la Varianza (VIF)"
)
```

Podemos ver que el modelo tiene multicolinealidad fuerte en las variables *Height*, *Weight* y *BMI*, donde directamente el índice de masa corporal es una relación entre la altura y el peso lo cual explica la alta correlación entre este grupo de variables. Por otro lado, variables como *Duration*, *Heart_Rate* y *Body_Temp* presentan multicolinealidad moderada. Igualmente por la matriz de correlación observamos una correlación fuerte entre este otro grupo de variables. Por último, la variable *Age* mantiene el VIF mas pequeño, consistente con su nula o débil correlación con el resto de las variables.

Buscamos ajustar un nuevo modelo mediante la eliminación de algunas de las variables de grupos correlacionados. Como primer intento elimaremos una variable del grupo de duración, frecuencia cardíaca y temperatura corporal. Como resultado obtenemos los nuevos VIFs.

```{r}
mod1 <- lm(Calories ~ Age + Height + Weight + BMI + Heart_Rate + Body_Temp, calories)
mod2 <- lm(Calories ~ Age + Height + Weight + BMI + Duration + Body_Temp, calories)
mod3 <- lm(Calories ~ Age + Height + Weight + BMI + Duration + Heart_Rate, calories)

mods_vifs <- data.frame(
  Variable = c("Age", "Height", "Weight", "BMI", "Duration", "Heart_Rate", "Body_Temp"),
  Modelo_1 = c(1.093, 134.024, 217.516, 27.726, "...", 2.397, 2.434),
  Modelo_2 = c(1.113, 133.558, 216.875, 27.603, 5.665, "...", 5.736),
  Modelo_3 = c(1.078, 133.349, 216.433, 27.530, 4.058, 4.045, "...")
)


kable(
  mods_vifs,
  caption = "Nuevos VIFs"
)
```

Por cuestiones que se discutiran en la siguiente sección escogemos el modelo que excluye la variable *Duration*. Ahora nos enfocamos en el otro grupo de variables relacionados con el índice de masa corporal.

```{r}

mod1 <- lm(Calories ~ Age + Weight + BMI + Heart_Rate + Body_Temp, calories)
mod2 <- lm(Calories ~ Age + Height + BMI + Heart_Rate + Body_Temp, calories)
mod3 <- lm(Calories ~ Age + Height + Weight + Heart_Rate + Body_Temp, calories)
mod4 <- lm(Calories ~ Age + Height + Heart_Rate + Body_Temp, calories)
mod5 <- lm(Calories ~ Age + Weight + Heart_Rate + Body_Temp, calories)
mod6 <- lm(Calories ~ Age + BMI + Heart_Rate + Body_Temp, calories)
mod7 <- lm(Calories ~ Age + Heart_Rate + Body_Temp, calories)

mods_vifs <- data.frame(
  Variable = c("Age", "Height", "Weight", "BMI", "Heart_Rate", "Body_Temp"),
  Modelo_1 = c(1.092, "...", 2.156, 2.266, 2.387, 2.387),
  Modelo_2 = c(1.092, 1.328, "...", 1.425, 2.388, 2.392),
  Modelo_3 = c(1.084, 10.956, 11.181, "...", 2.381, 2.387),
  Modelo_4 = c(1.021, 1.021, "...", "...", 2.364, 2.387),
  Modelo_5 = c(1.040, "...", 1.042, "...", 2.376, 2.386),
  Modelo_6 = c(1.090, "...", "...", 1.095, 2.384, 2.378),
  Modelo_7 = c(1.012, "...", "...", "...", 2.338, 2.356)
)

kable(
  mods_vifs,
  caption = "Nuevos VIFs"
)

## AGREGAR AIC de los 7 modelos

```

A excepción del modelo 3, ya ninguna presenta multicolinealidad. Pero tomando en cuenta que el modelo 7 consiste del AIC mas bajo en comparación con los demás nos indica que el mejor modelo que mejor explica la quema de calorias es aquel excluyendo las variables: *Duration*, *Height*, *Weight* y *BMI*. Ajustando el modelo obtenemos los siguientes resultados.

```{r}

mod <- lm(Calories ~ Age + Heart_Rate + Body_Temp, calories)
mod_summary <- summary(mod)

coeffs <- data.frame(
  mod_summary$coefficients
)

kable(
  coeffs,
  caption = "Resumen del nuevo modelo",
  digits = 6
)

```

## 5.4. Análisis de residuos

# 6. Comparación de modelos

## 6.1. Métricas de ajuste

## 6.2. Interpretación

# 7. Conclusiones
