---
title: "Análisis de Regresión: Gasto Calórico"
author: "Nicolás de Silva Nacenta, Israel Rodríguez Donato, Andrés Manuel Roldán Navarro"
date: "29 de mayo de 2026"
output: pdf_document
---
  
```{r setup, include = F}

knitr::opts_chunk$set(
  echo = FALSE,
  warning = FALSE,
  message = FALSE
)
library(car)
library(data.table)
library(ggplot2)
library(GGally)
library(knitr)
library(corrplot)

moda <- function(x) {
  x <- x[!is.na(x)]
  ux <- unique(x)
  ux[which.max(tabulate(match(x, ux)))]
}

```

# 1. Introducción

## 1.1. Contexto

## 1.2. Objetivo general
Analizar el número de calorías quemadas en función de variables explicativas.

## 1.3. Objetivos específicos
- Ajustar un modelo de regresión lineal simple.
- Ajustar un modelo de regresión lineal múltiple.
- Comparar ambos modelos.

# 2. Descripción de los datos

## 2.1. Variables
- Calories: Calorias
- Gender: Género
- Age: Edad
_ Height: Altura (cm)
- Weight: Peso (Kg)
- BMI: Índice de masa corporal ($\frac{Kg}{m^2}$)
- Duration: Duración de actividad física (min)
- Heart_Rate: Frecuencia cardíaca (lpm)
- Body_Temp: Temperatura corporal (C°)

## 2.2. Carga de datos y visualización de la base de datos

```{r, echo=FALSE}
calories <- read.csv("https://raw.githubusercontent.com/ndsn-alv/Modelos_Regresion/main/Data/calorias.csv")

kable(
  head(calories, n = 10),
  caption = "10 observaciones de la base",
  digits = 2
)

```

# 3. Análisis descriptivo de datos

## 3.1. Estadístico descriptivos

```{r}

cal_desc <- data.frame(
  Media = sapply(calories[,-2], mean, na.rm = TRUE),
  Mediana = sapply(calories[,-2], median, na.rm = TRUE),
  Moda = sapply(calories[,-2], moda),
  Varianza = sapply(calories[,-2], var, na.rm = TRUE),
  Desviacion_Estandar = sapply(calories[,-2], sd, na.rm = TRUE)
)

kable(
  cal_desc,
  caption = "Estadísticos descriptivos",
  digits = 2
)

```

## 3.2. Visualización de variables

```{r}
par(mfrow = c(3,3))

for (v in colnames(calories[,-2])) {
  hist(calories[[v]],
       main = paste("Histograma de", v),
       xlab = v,
       col = "lightgray",
       border = "black")
}

barplot(table(calories$Gender),
        main = "Frecuencia de Género",
        xlab = "Género",
        ylab = "Frecuencia",
        col = "lightgray",
        border = "black")

```

```{r}
corrplot(cor(calories[,-2]),
         method = "number",
         type = "upper",
         tl.col = "black"
)
```

# 4. Modelo de Regresión Lineal Simple

## 5.1. Selección de variable explicativa

## 5.2. Ajuste del modelo

## 5.3. Evaluación del modelo

## 5.4. Supuestos del modelo

## 5.5. Intervalos de confianza (95 %)

## 5.6. Intervalos para respuesta media y predicción

# 6. Modelo de Regresión Lineal Múltiple

## 6.1. Selección de variables



## 6.2. Ajuste del modelo

```{r}
mod <- lm(Calories ~ Age + Height + Weight + BMI + Duration + Heart_Rate + Body_Temp, calories)
mod_summary <- summary(mod)

coeffs <- data.frame(
  mod_summary$coefficients
)

kable(
  coeffs,
  caption = "Resumen del modelo",
  digits = 6
)

```

## 6.3. Evaluación de multicolinealidad del modelo

```{r}

mod_vif <- data.frame(
  VIF = vif(mod)
)

kable(
  mod_vif,
  caption = "Valores de Inflación de la Varianza (VIF)"
)
```

Podemos ver que el modelo tiene multicolinealidad fuerte en las variables *Height*, *Weight* y *BMI*, donde directamente el índice de masa corporal es una relación entre la altura y el peso lo cual explica la alta correlación entre este grupo de variables. Por otro lado, variables como *Duration*, *Heart_Rate* y *Body_Temp* presentan multicolinealidad moderada. Igualmente por la matriz de correlación observamos una correlación fuerte entre este otro grupo de variables. Por último, la variable *Age* mantiene el VIF mas pequeño, consistente con su nula o débil correlación con el resto de las variables.

Buscamos ajustar un nuevo modelo mediante la eliminación de algunas de las variables de grupos correlacionados. Como primer intento elimaremos una variable del grupo de duración, frecuencia cardíaca y temperatura corporal. Como resultado obtenemos los nuevos VIFs.

```{r}
mod1 <- lm(Calories ~ Age + Height + Weight + BMI + Heart_Rate + Body_Temp, calories)
mod2 <- lm(Calories ~ Age + Height + Weight + BMI + Duration + Body_Temp, calories)
mod3 <- lm(Calories ~ Age + Height + Weight + BMI + Duration + Heart_Rate, calories)

mods_vifs <- data.frame(
  Variable = c("Age", "Height", "Weight", "BMI", "Duration", "Heart_Rate", "Body_Temp"),
  Modelo_1 = c(1.093, 134.024, 217.516, 27.726, "...", 2.397, 2.434),
  Modelo_2 = c(1.113, 133.558, 216.875, 27.603, 5.665, "...", 5.736),
  Modelo_3 = c(1.078, 133.349, 216.433, 27.530, 4.058, 4.045, "...")
)


kable(
  mods_vifs,
  caption = "Nuevos VIFs"
)
```

Por cuestiones que se discutiran en la siguiente sección escogemos el modelo que excluye la variable *Duration*. Ahora nos enfocamos en el otro grupo de variables relacionados con el índice de masa corporal.

```{r}

mod1 <- lm(Calories ~ Age + Weight + BMI + Heart_Rate + Body_Temp, calories)
mod2 <- lm(Calories ~ Age + Height + BMI + Heart_Rate + Body_Temp, calories)
mod3 <- lm(Calories ~ Age + Height + Weight + Heart_Rate + Body_Temp, calories)
mod4 <- lm(Calories ~ Age + Height + Heart_Rate + Body_Temp, calories)
mod5 <- lm(Calories ~ Age + Weight + Heart_Rate + Body_Temp, calories)
mod6 <- lm(Calories ~ Age + BMI + Heart_Rate + Body_Temp, calories)
mod7 <- lm(Calories ~ Age + Heart_Rate + Body_Temp, calories)

mods_vifs <- data.frame(
  Variable = c("Age", "Height", "Weight", "BMI", "Heart_Rate", "Body_Temp"),
  Modelo_1 = c(1.092, "...", 2.156, 2.266, 2.387, 2.387),
  Modelo_2 = c(1.092, 1.328, "...", 1.425, 2.388, 2.392),
  Modelo_3 = c(1.084, 10.956, 11.181, "...", 2.381, 2.387),
  Modelo_4 = c(1.021, 1.021, "...", "...", 2.364, 2.387),
  Modelo_5 = c(1.040, "...", 1.042, "...", 2.376, 2.386),
  Modelo_6 = c(1.090, "...", "...", 1.095, 2.384, 2.378),
  MOdelo_7 = c(1.012, "...", "...", "...", 2.338, 2.356)
)

kable(
  mods_vifs,
  caption = "Nuevos VIFs"
)

```

A excepción del modelo 3, ya ninguna presenta multicolinealidad. Pero tomando en cuenta que el modelo 7 consiste del AIC mas bajo en comparación con los demás nos indica que el mejor modelo que mejor explica la quema de calorias es aquel excluyendo las variables: *Duration*, *Height*, *Weight* y *BMI*. Ajustando el modelo obtenemos los siguientes resultados.

```{r}

mod <- lm(Calories ~ Age + Heart_Rate + Body_Temp, calories)
mod_summary <- summary(mod)

coeffs <- data.frame(
  mod_summary$coefficients
)

kable(
  coeffs,
  caption = "Resumen del nuevo modelo",
  digits = 6
)

```

## 6.4. Análisis de residuos

# 7. Comparación de modelos

## 7.1. Métricas de ajuste

## 7.2. Interpretación

# 8. Conclusiones