---
title: "Análisis de Regresión: Gasto Calórico"
author: "Nicolás de Silva Nacenta, Israel Rodríguez Donato, Andrés Manuel Roldán Navarro"
date: "29 de mayo de 2026"
output: pdf_document
---

```{r}
  knitr::opts_chunk$set(
  echo = FALSE,
  warning = FALSE,
  message = FALSE
)

library(data.table)
library(ggplot2)
library(GGally)
library(knitr)

moda <- function(x) {
  x <- x[!is.na(x)]
  ux <- unique(x)
  ux[which.max(tabulate(match(x, ux)))]
}

```

# 1. Introducción

## 1.1. Contexto

## 1.2. Objetivo general
Analizar el número de calorías quemadas en función de variables explicativas.

## 1.3. Objetivos específicos
- Ajustar un modelo de regresión lineal simple.
- Ajustar un modelo de regresión lineal múltiple.
- Comparar ambos modelos.

# 2. Descripción de los datos

## 2.1. Fuente de datos
Descripción de la base `calorias.csv`.

## 2.2. Variables
- Calories: Calorias
- Gender: Género
- Age: Edad
_ Height: Altura (cm)
- Weight: Peso (Kg)
- BMI: Índice de masa corporal ($\frac{Kg}{m^2}$)
- Duration: Duración de actividad física (min)
- Heart_Rate: Frecuencia cardíaca (lpm)
- Body_Temp: Temperatura corporal (C°)

## 2.3. Carga de datos y visualización de la base de datos

```{r, echo=FALSE}
calories <- read.csv("https://raw.githubusercontent.com/ndsn-alv/Modelos_Regresion/main/Data/calorias.csv")

kable(
  head(calories, n = 10),
  caption = "10 observaciones de la base",
  digits = 2
)

```

# 3. Análisis descriptivo de datos

## 3.1. Estadístico descriptivos

```{r}

cal_desc <- data.frame(
  Media = sapply(calories[,-2], mean, na.rm = TRUE),
  Mediana = sapply(calories[,-2], median, na.rm = TRUE),
  Moda = sapply(calories[,-2], moda),
  Varianza = sapply(calories[,-2], var, na.rm = TRUE),
  Desviacion_Estandar = sapply(calories[,-2], sd, na.rm = TRUE)
)

kable(
  cal_desc,
  caption = "Estadísticos descriptivos",
  digits = 2
)

```

## 3.2. Visualización de variables

```{r}
par(mfrow = c(3,3))

for (v in colnames(calories[,-2])) {
  hist(calories[[v]],
       main = paste("Histrograma de", v),
       xlab = v,
       col = "lightgray",
       border = "black")
}

barplot(table(calories$Gender),
        main = "Frecuencia de Género",
        xlab = "Género",
        ylab = "Frecuencia",
        col = "lightgray",
        border = "black")

```

# 4. Preprocesamiento de datos

# 5. Modelo de Regresión Lineal Simple

## 5.1. Selección de variable explicativa

## 5.2. Ajuste del modelo

## 5.3. Evaluación del modelo

## 5.4. Supuestos del modelo

## 5.5. Intervalos de confianza (95 %)

## 5.6. Intervalos para respuesta media y predicción

# 6. Modelo de Regresión Lineal Múltiple

## 6.1. Selección de variables

## 6.2. Ajuste del modelo

## 6.3. Evaluación del modelo

## 6.4. Diagnóstico de supuestos

# 7. Comparación de modelos

## 7.1. Métricas de ajuste

## 7.2. Interpretación

# 8. Conclusiones